【裁判字號】    88,訴,1817
【裁判日期】    890229
【裁判案由】    違反期貨交易法
【裁判全文】
臺灣臺北地方法院刑事判決                        八十八年度訴字第一八一七號
    公  訴  人  臺灣臺北地方法院檢察署檢察官
    被      告  甲○○
右列被告因違反管理外匯條例案件，經檢察官提起公訴（八十八年度偵字第一三一八
四號），本院判決如左：
    主  文
甲○○共同非法買賣外匯為常業，處有期徒刑肆月，如易科罰金，以參佰元折算壹日
，緩刑貳年。
    事  實
一、甲○○、黃錦焜（另案審理）受僱於總部設在諾魯共和國之「第一聯邦銀行」，
    於八十三年五月十九日，在臺北市○○路○段一五五號一三樓之八，以第一聯邦
    銀行名義與乙○○簽訂外匯交易契約，代為操作買賣外匯，乙○○並依約將美金
    十萬元之保證金，存入花旗銀行馬尼拉分行之「第一聯邦銀行」帳戶，二人竟未
    經申請許可，共同基於犯意聯絡，自八十三年五月二十日起由甲○○、黃錦焜依
    乙○○之指示，以電話向國外銀行下單至菲律賓馬尼拉之ＦＦＢＣ銀行，以前開
    十萬美元為保證金非法買賣馬克操作投資，於八十三年六月二十四日，乙○○復
    匯入五萬美金由二人操作外匯，甲○○每推介一個客戶即可獲得美金六百元之利
    益，且以此為常業，迨至八十三年六月二十八日乙○○結算盈虧時，僅收回美金
    三萬六千餘元，乙○○不甘損失即提出檢舉而查獲。
二、案經乙○○告發由臺灣臺北地方法院檢察署檢察官偵查起訴。
    理  由
一、訊據被告固坦承係受僱於諾魯共和國之第一聯邦銀行，惟堅決否認有何違反期貨
    交易法之犯行，辯稱：伊去應徵時他們說是銀行，不知該銀行未經核准設立，乙
    ○○與諾魯共和國第一聯邦銀行有簽訂契約，係由伊處理簽約事宜，當時是伊與
    黃錦焜一起為廖黃瓊服務，錢是乙○○自己存進去的，由廖打電話予渠等，再由
    渠等下單，打電話給國外銀行下單，渠等為營業員，是依客戶之指示去作等語，
    嗣又辯稱：伊僅代為詢問馬克之價位，沒有代為下單，前次庭訊不知下單之意思
    為何，乙○○是自己打電話到銀行去云云。
二、經查：被告與黃錦焜於前案詐欺案件之偵查中稱：伊有諾魯銀行的聘僱書，介紹
    客戶跟諾魯銀行開戶，每位客戶伊可得六百元美金等語（八十四年度偵續第一五
    四號卷第三二頁）；又稱：（問：客戶買賣外幣如何買賣）由客戶自己買賣或簽
    寫授權書委託渠等（指被告甲○○與黃錦焜），買賣時直接打電話到國外向銀行
    下單等語（八十四年度偵續第一五四號卷第三四頁），且有被告所提出之客戶開
    戶流程及運作說明、乙○○所簽立第九二四五六號之合約書，即第一聯邦銀行公
    司之帳戶文件《FIRST FEDERAL BANKING CORPORATZON Account Document s，共
    計一十八頁，內容為（一）介紹（Introduction）（二）客戶資訊－a.個人帳戶
    ，b.公司帳戶（Customer Intormation Statements,(a), Individual Account,
    (b), Corporate Account）（三）外匯交易之同意書（General Agree ment
    Forex Non-Delivery）（四）風險表明書（Risk Disclosure Statement）（五
    ）授權書（Prwer Of Attorney），（六）協議書（Offer Letter）》、世華聯
    合商業銀行、台灣銀行分別電出美金三萬元、七萬元及五萬元，至馬尼拉上開
    銀行帳戶及乙○○授權F.F.B.C.為代理人管理該帳戶下單或買賣、關閉外交易
    契約，乙○○之帳戶號碼為Ｊ七三五等資料（八十四年度偵續第一五四號卷第五
    七至七六頁、第八一頁），核與證人乙○○所指委託被告甲○○所代表之諾魯銀
    行做外匯買賣之情節相符，復有被告與黃錦焜於前案詐欺案件偵查中所提出之操
    作明細（八十三年度偵字第二二五九四號卷第一二四至一九四頁），而諾魯第一
    聯邦銀行並未經核准在臺設立辦事處及經營境外國際金融業務，亦有財政部金融
    局八十四年三月十一日台融局（五）字第八四二四五○六九號函影本可查（八十
    四年度偵續字第一五四號卷第一三頁），被告甲○○於本院第一次訊問時仍稱：
    「是廖打電話，我們下單，是打給國外銀行下單，電話號碼是國外的‧‧‧錢是
    廖自己去匯，下單是廖打電話給我們，我們再打給國外銀行。我們是營業員，是
    依客戶打電話來的指令去做」等語，被告甲○○嗣後雖改以不知下單為何意思云
    云，然其自前案詐欺案件均一再稱有為乙○○操作外匯，經本院（案號：八十四
    年度易字第七四三一號）調查審理屬實而判決無罪，並經上訴臺灣高等法院（案
    號：八十五年度上易字第三九六四號）駁回上訴確定在案，迨至本院第二次訊問
    又改稱不知下單意思，未下單云云，所辯顯係事後卸責之詞，不足採信，本件事
    證明確，其犯行堪以認定。
二、核被告甲○○所為，其未經財政主管機關許可，擅自非法經營外匯業務係犯管理
    外匯條例第二十二條第一項之以非法買賣外匯為常業罪。公訴人認被告甲○○係
    犯期貨交易法第一百二十五條第五款之罪嫌，然查：期貨交易法係於八十六年三
    月二十六日總統華總（一）義字第8600069970號令制定公布，八十六年四月三十
    日行政院（86）台財字第16983號令發布該法定於八十六年六月一日施行，則被
    告甲○○行為在先，該法制定施行在後，究難以施行在後之期貨交易法追訴被告
    於八十三年間之犯行，本院核公訴人所起訴被告之同一基本社會事實應係犯管理
    外匯條例第二十二條第一項之罪，公訴人所為起訴既有誤會，爰依法變更起訴法
    條。被告甲○○與黃錦焜就上開犯行，有犯意聯絡及行為分擔，為共同正犯。爰
    審酌被告犯罪之動機、目的、操作外匯之期間約一月餘，操作外匯之金額及犯罪
    後態度等一切情狀，量處如主文所示之刑，並諭知易科罰金之折算標準，以示懲
    儆。此外被告未曾受有期徒刑以上刑之宣告，有臺灣高等法院檢察署刑案紀錄簡
    覆表一件在卷可稽，經此教訓後，應知警惕，當無再犯之虞，本院因認對其所宣
    告之刑，以暫不執行為適當，爰併予宣告緩刑，以勵自新。
據上論斷，應依刑事訴訟法第二百九十九條第一項前段、第三百條，管理外匯條例第
二十二條第一項、刑法第十一條前段、第二十八條、第四十一條，第七十四條第一款
，罰金罰鍰提高標準條例第二條，判決如主文。
本案經檢察官李媛媛到庭執行職務
中      華      民      國    八十九    年     二     月     二十九     日
                                      臺灣臺北地方法院刑事第三庭
                                          法  官  蔡  政  哲
右正本證明與原本無異。
如不服本判決，應於判決送達後十日內，向本院提出上訴狀。
                                          書記官  張  世  輝
中      華      民      國    八十九    年     三     月       二       日
附錄本案論罪科刑法條全文
管理外匯條例第二十二條第一項
以非法買賣外為常業者，處三年以下有期徒刑、拘役或科或併科與營業總額等值以
下之罰金；其外及價金沒收之。
公司法第十五條第三項、第一項
公司不得經營登記範圍以外之業務。
公司負責人違反前二項規定時，處一年以下有期徒刑、拘役或科或併科五萬元以下罰
金，並賠償公司因此所受之損害。


司法院資訊處製作；財團法人民間司法改革基金會備份。
